【裁判字號】    99,審易,5022
【裁判日期】    991122
【裁判案由】    詐欺
【裁判全文】
臺灣高雄地方法院刑事判決            99年度審易字第5022號
聲  請  人  臺灣高雄地方法院檢察署檢察官陳瑜
被      告  楊哲忠
上列被告因詐欺案件，經檢察官聲請簡易判決處刑（99年度偵字
第26516 號），本院認為不宜（99年度簡字第1139號），改依通
常程序審理，判決如下：
    主  文
本件公訴不受理。
    理  由
一、聲請簡易判決處刑意旨略以：被告楊哲忠前於民國96年間因
    詐欺案件，經本院以96年度簡字第3329號判決判處有期徒刑
    5 月確定，甫於96年10月16日易科罰金執行完畢。詎其猶不
    知悔改，明知真實姓名、年籍不詳綽號「大哥」之男子為某
    詐騙集團成員，專於拍賣網站上刊登不實拍賣訊息詐騙他人
    ，竟仍基於幫助他人實施詐欺取財犯罪之故意，於98年10月
    底某時，在不詳地點，將其向葉姿均所租用之遠傳電信無線
    3G網卡1 張，提供予「大哥」任意使用，並因而獲取新臺幣
    （下同）數千元不等之報酬。嗣「大哥」意圖為自己不法之
    所有，使用前開無線網卡連結網際網路，於露天拍賣網站上
    刊登販賣麥當勞小丸子全套公仔之不實訊息，致林嘉君陷於
    錯誤，因而於98年12月7 日21時上網下標購買2 組公仔，並
    於同日21時52分許，匯入1,260 元至呂俊諺申辦之中華郵政
    股份有限公司屏東厚生郵局帳號00000000000000號帳戶，嗣
    因林嘉君驚覺受騙，報警處理，始循線查獲上情，檢察官因
    認被告楊哲忠涉有幫助詐欺取財罪嫌，向本院聲請簡易判決
    處刑，並於99年9 月2 日繫屬本院。
二、按檢察官聲請以簡易判決處刑之案件，法院於審理後，認應
    為無罪、免訴、不受理或管轄錯誤判決之情形者，應適用通
    常程序審判之；而已經提起公訴或自訴之案件，在同一法院
    重行起訴者，應諭知不受理之判決，並得不經言詞辯論為之
    。刑事訴訟法刑事訴訟法第452 條、第451 條之1 第4 項、
    第303 條第2 款、第307 條分別定有明文，此即所謂一事不
    再理原則。又按檢察官就犯罪事實一部起訴者，其效力及於
    全部，此觀諸刑事訴訟法第267 條自明，上開所謂同一案件
    ，乃指被告及犯罪事實均相同之案件而言，有關於實質上一
    罪或裁判上一罪均有其適用，刑法第55條規定之想像競合犯
    係裁判上之一罪，其一部分犯罪事實已經提起公訴者，其效
    力當然及於全部，如檢察官復將其他部分重行起訴，即應諭
    知公訴不受理之判決。
三、經查：
  (一)本件被告楊哲忠另於98年10月間與姓名年籍不詳分別綽號為
    「大哥」、「二哥」之詐欺集團成員，共同基於意圖為自己
    不法所有之犯意聯絡，由綽號「二哥」之人提供楊哲忠拍賣
    網站會員帳號及供被害人匯款用之金融帳戶資料、綽號「大
    哥」之人指示楊哲忠拍攝商品照片及上網刊登販賣商品之虛
    偽廣告之方式，在拍賣網站上對不特定人施用詐術。楊哲忠
    先於98年10月間在PTT 實業坊BBS 站上向不知情之王宗耀、
    葉姿均分別借得中華電信0000000000號3G網卡及遠傳電信00
    00000000號3G網卡後，即以上開2 張3G網卡為上網工具，在
    拍賣網站上刊登虛偽廣告，致如附表所示之被害人上網瀏覽
    後陷於錯誤，於如附表所示之時間匯款如附表所示之金額，
    嗣如附表所示之被害人遲未收到貨品，始知受騙。上開案件
    業經臺灣高雄地方法院檢察署檢察官分別以99年度偵字第11
    625 、13436 、14857 號提起公訴，並於99年8 月9 先繫屬
    於本院，刻由本院以99年度審易字第3648號審理中等情，業
    經本院調閱上開刑事案件全卷核閱屬實，並有該案件之起訴
    書及本院收案繫屬日期戳章一枚附卷可憑，且仍未確定。
  (二)其次，證人葉姿均於警詢時證稱，其確實有在台大PTT 站上
    與被告楊哲忠聯繫後，同意將門號0000000000號遠傳電信行
    動網卡1 張借予被告楊哲忠使用，並於98年10月20日將該遠
    傳電信行動網卡一張寄交被告楊哲忠，且其只有將該張遠傳
    電信行動網卡交付被告楊哲忠。上開證詞，核與遠傳電信股
    份有限公司之行動電話基本資料暨IP通聯記錄表之內容一致
    ，且依據證人葉姿均與被告楊哲忠於台大PTT 站聯繫對談資
    料顯示，被告楊哲忠係於98年10月21日收受上開遠傳電信行
    動網卡一張。就此，被告楊哲忠於警詢及偵查中亦陳稱，其
    確實有向證人葉姿均租用並收受上開遠傳電信行動網卡一張
    後，即將該張網卡於98年10月底某日交付姓名年籍不詳綽號
    「大哥」之成年男子。由上，已可確定被告楊哲忠是在98
    年10月21日取得證人葉姿均上開遠傳電信行動網卡一張後，
    旋於同月底某日將之交付予「大哥」，以致「大哥」得以在
    拍賣網站上施用詐術刊登不實廣告，騙取如附表所示之被害
    人及本案之被害人林嘉君。雖本案聲請簡易判決處刑意旨認
    為被告楊哲忠係詐欺取財之幫助犯，而先繫屬本院之公訴意
    旨則認為被告楊哲忠應係詐欺取財之共同正犯，然而本案與
    前案之被告及犯罪事實均為相同，已屬同一案件。佐以，被
    告楊哲忠於98年10月底至11月初間某不詳時間，另交付予「
    大哥」之王宗耀所申請門號為0000000000號中華電信號3G網
    卡一案，業經臺灣高等法院高雄分院以99年度上易字第49 8
    、511 號判決被告楊哲忠幫助犯詐欺取財罪，處有期徒刑五
    月，並與他罪定應執行刑為有期徒刑七月確定，此業經本院
    調取上開卷宗核閱屬實。亦即，被告楊哲忠以同一幫助手法
    ，分次交付本案葉姿均及他案王宗耀之3G網卡予「大哥」部
    分，均屬於詐欺取財之幫助犯，其中交付王宗耀之3G網卡部
    分更經前開確定判決予以肯認。至於被告楊哲忠交付前開2
    張3G網卡予「大哥」之時間不同，該「大哥」使用該3G網卡
    之網路賣家名稱亦不相同，且臺灣高等法院高雄分院99 年
    度上易字第498 、511 號業經論罪科刑之犯罪事實亦未曾提
    及被告楊哲忠交付葉姿均3G網卡一張予「大哥」一節。因此
    本案與上開確定判決所論罪科刑之犯罪事實，並無裁判上一
    罪關係，附此敘明。
四、綜上，被告楊哲忠一次交付證人葉姿均遠傳電信行動網卡予
    「大哥」之行為，使「大哥」得以詐騙如附表所示之被害人
    及本案之被害人林嘉君，核其所為，應屬幫助詐欺取財之想
    像競合犯，足認本案與先繫屬於本院99年度審易字第3648號
    案件之間，有刑法第55條想像競合犯之裁判上一罪關係。聲
    請簡易判決處刑意旨漏未審酌及此，另向本院重行起訴，尚
    有未恰。揆諸前開說明，本件爰不經言詞辯論，逕為諭知不
    受理之判決。
據上論斷，應依刑事訴訟法第452 條、第451 條之1 第4 項、第
303 條第2 款、第307 條，判決如主文。
中    華    民    國    99    年    11    月    22    日
                  刑事第三庭    審判長法  官  李東柏
                                      法  官  沈宗興
                                      法  官  饒志民
以上正本證明與原本無異。
如不服本判決應於收受判決後10日內向本院提出上訴書狀，並應
敘述具體理由。其未敘述上訴理由者，應於上訴期間屆滿後20日
內向本院補提理由書(均須按他造當事人之人數附繕本)「切勿逕
送上級法院」。
中    華    民    國    99    年    11    月    22    日
                                      書記官  唐佳安
  附表：
 ┌─────┬──────┬────┬────┬─────────┐
 │被害人姓名│刊登廣告商品│匯款時間│匯款金額│   匯入帳號       │
 ├─────┼──────┼────┼────┼─────────┤
 │沈毓詩    │台糖蠔蜆錠  │98.10.29│ 4,900  │張水元之高雄三信  │
 │          │            │        │        │000-00000000000000│
 │          │            │        │        │號帳戶            │
 ├─────┼──────┼────┼────┼─────────┤
 │周大凱    │北投山樂溫泉│98.12.06│  710   │呂俊諺之屏東厚生郵│
 │          │泡湯卷      │        │        │局000-0000000     │
 │          │            │        │        │-0000000號帳戶    │
 ├─────┼──────┼────┼────┼─────────┤
 │許晟達    │航海王娜美公│98.11.20│ 3,250  │劉佳祐之屏東潮州郵│
 │          │仔          │        │        │局000-0000000     │
 │          │            │        │        │-0000000號帳戶    │
 └─────┴──────┴────┴────┴─────────┘

司法院資訊處製作；財團法人民間司法改革基金會備份。
